【裁判字號】    90,交抗,176
【裁判日期】    900706
【裁判案由】    違反道路交通管理處罰條例
【裁判全文】
臺灣高等法院交通法庭裁定                          九十年度交抗字第一七六號
    抗  告  人
    即受處分人  甲○○
右抗告人因違反道路交通管理處罰條例案件，不服臺灣士林地方法院中華民國九十年
三月二十日裁定（九十年度交聲字第九號），提起抗告，本院裁定如左：
    主  文
抗告駁回。
    理  由
一、原裁定意旨以：（一）按汽車行駛於高速公路或設站管制之道路，而不遵管制之
    規定者，處汽車駕駛人新台幣三千元以上六千元以下罰鍰，並記違規點數一點，
    道路交通管理處罰條例第三十三條第一項、第六十三條第一項第一款定有明文。
    本件受處分人即異議人甲○○於民國八十九年十月二十二日十七時五十分，駕駛
    ＢＬ－ＯＯ九號營業小客車行經國道一號中山高速公路南向三十五．三至三十五
    ．四公里處進「收費站前跨越十三─十四車道中間行駛，自十三車道插入十四車
    道連貫車隊」違規，經內政部警政署國道公路警察局第一警察隊員警攔停舉發，
    依違反道路交通管理處罰條例第三十三條第一項、第六十三條第一項第一款規處
    罰鍰新台幣三千元，並記違規點數一點。（二）本件受處分人即異議人甲○○固
    不否認於右揭時、地駕駛ＢＬ－ＯＯ九號營業小客車行經上開路段，惟否認有收
    費站前跨越車道行駛，強行插入車道連貫車隊之違規行為，辯稱：伊在行駛進收
    費站前，依虛線之標誌指示，且禮讓他車，並無強行插入車道行駛，員警舉發不
    實云云，然查：證人即本件舉發之內政部警政署國道公路警察局第一警察隊員警
    乙○○於原審調查時證稱：「南下收費站，他（指異議人）是計程車，當時塞車
    ，迴堵，他帶很多部車來，他從二車道中插隊」、（問：違規處有無標線）「有
    ，是雙白實線」、（問：異議人是否在虛線處插入）「收費站五十公尺外才是虛
    線，之內是雙白實線，他是從二百公尺處跨越車道行駛，跨越雙白實線插隊進入
    收費站」等語，證人乙○○與異議人並無仇怨，衡情自無設詞故為誣攀，自陷偽
    證罪之必要，而交通警員掣單舉發違反道路交通管理處罰條例所列之違規事實，
    本質上為行政處分，係公務員基於職務上權力，依法就特定之具體事件所為具公
    法上效果之單方行政行為，基於公務員為公法上行為具有公信力之原則，該行政
    處分當可被推定為真正，其據以依法處分之事實認定亦為正確無誤，此與民事訴
    訟法第三百五十五條第二項規定：「文書依其程式及意旨得認作公文書者，推定
    其為真正」之情形相同，本此公信原則，乃立法者賦予行政機關制定違反道路交
    通事件統一裁罰標準及處理細則，使執勤警員得當機處分（如該細則第二十三條
    ）以達其維護交通秩序、安全之行政目的，反之，若謂公務員一切行政行為均需
    預留證據以證其實，則國家行政勢必窒礙難行，據此，刑事訴訟法就犯罪證據有
    關之規定中，與屬行政秩序罰之交通違規裁罰本質不合之部分，自不在準用之列
    ，從而本件異議人既未就執勤員警之舉發有誤提出相關證據以供調查，原審法院
    經查亦無何證據足資證明其有捏造事實違法取締之情事，則執勤警員本其維護交
    通秩序、安全職責所為之舉發，自應受到合法、正確之推定。從而，異議人上開
    違規事實，堪予認定，其所辯：在行駛進收費站前，依虛線之標誌指示，且禮讓
    他車，並無強行插入車道行駛，員警舉發不實云云，即難採信。原處分機關據以
    援引上開規定，裁處罰鍰新台幣三千元，並記違規點數一點，並無不當。本件異
    議為無理由，應予駁回。
二、抗告意旨以：抗告人即受處分人於行經中山高速公路泰山收費站前，確實是在虛
    線上轉入車道，亦向值班警員詢問「進入收費站時，在虛線上變換車道是否違規
    」，並經警員表示「沒有違規」。且本件取締警員站崗位置位於收費亭後方，其
    目測判斷力自有欠缺信賴。而抗告人雖與取締警員無任何仇恨，然原裁定亦不能
    僅依取締警員片面指訴，即認定抗告人有本件交通違規行為。再取締警員所為處
    分，既未依法處理，顯有瑕疵，對抗告人權利有侵害之虞，自不具公信力。又本
    件原審法院均未傳訊抗告人到庭說明，亦有違程序正義等語。
三、惟查：抗告人於八十九年十月二十二日十七時五十分，駕駛營業小客車行經國道
    一號中山高速公路南向三十五．三至三十五．四公里處泰山收費站前，自十三車
    道插入十四車道，違規跨越雙白線行駛。而舉發警員係依抗告人上開違規行為製
    作舉發通知單，並無證據證明該警員有捏造事實違法取締之事，則舉發警員製單
    舉發本件交通違規事件，自具有公信力等情，業經原裁定認定無訛，並詳載理由
    依據。且證人即舉發警員乙○○於本院亦明確證稱：「受處分人要進收費站前，
    從一、二百公尺以上的地點就開始跨越車道行駛於虛線上，到二十五公尺雙實線
    上強行插入另一車道，搶先過收費站。而收費站往前二十五公尺以下還可以調整
    變換車道，進入二十五公尺以內的實線就不得變換車道。我們後來有去現場丈量
    ，是二十五公尺，不是在地院作證所說之五十公尺。」足見抗告人確有跨越車道
    行駛，並強行插入車道連貫車隊之違規行為。抗告人猶指：係在虛線上變換車道
    ，取締警員片面指訴不得據為抗告人交通違規之認定，要屬無據。又抗告人另稱
    ：原審法院未傳訊抗告人到庭，有違程序正義。惟依道路交通案件處理辦法第十
    六條規定：「交通法庭就聲明異議之案件，必要時得訊問受處分人及其他關係人
    ，並得傳喚證人，命行鑑定，實施勘驗。」本件交通違規事件係經舉發警員乙○
    ○逕行舉發，原審法院乃傳喚乙○○到庭作證，並依乙○○證言認抗告人確有違
    規跨越車道行駛之事實，顯見原審法院認本件尚無訊問抗告人之必要，原審法院
    因而未傳訊抗告人到庭說明，依法自無不合。抗告人此部分所辯，殊無可採。足
    見本件抗告為無理由，應予駁回。
據上論斷，應依道路交通案件處理辦法第二十六條，刑事訴訟法第四百十二條，裁定
如主文。
中      華      民      國      九十   年      七      月     六      日
                              臺灣高等法院交通法庭
                                  審判長法  官  陳  祐  輔
                                        法  官  蔡  國  在
                                        法  官  陳  國  文
右正本證明與原本無異。
不得再抗告。
                                        書記官  蔡  棟  樑
中      華      民      國      九十     年    七     月       六       日


司法院資訊處製作；財團法人民間司法改革基金會備份。
